臺灣花蓮地方法院刑事判決
110年度原訴字第55號
公  訴  人  臺灣花蓮地方檢察署檢察官
被      告  方成聖


選任辯護人  蔡文欽律師(法扶律師)
被      告  楊昕橋



            莊承澔




            游日齡


            吳冠君



選任辯護人  魏辰州律師(法扶律師)
上列被告因妨害秩序等案件，經檢察官提起公訴（109年度偵字
第5341號），嗣於本院準備程序中，被告就被訴事實為有罪之陳
述，經本院告知被告簡式審判程序之旨，並聽取當事人之意見後
，本院合議庭裁定改由受命法官獨任依簡式審判程序進行，判決
如下：
    主  文
己○○共同犯攜帶兇器在公共場所聚集三人以上下手實施強暴罪，
處有期徒刑陸月，如易科罰金，以新臺幣壹仟元折算壹日。扣案
辣椒水壹罐沒收。
戊○○共同犯攜帶兇器在公共場所聚集三人以上下手實施強暴罪，
處有期徒刑肆月，如易科罰金，以新臺幣壹仟元折算壹日。緩刑
貳年。
甲○○共同犯攜帶兇器在公共場所聚集三人以上下手實施強暴罪，
處有期徒刑肆月，如易科罰金，以新臺幣壹仟元折算壹日。
扣案刑警背心壹件沒收。
丙○○共同犯攜帶兇器在公共場所聚集三人以上下手實施強暴罪，
處有期徒刑肆月，如易科罰金，以新臺幣壹仟元折算壹日。緩刑
貳年。
庚○○共同犯攜帶兇器在公共場所聚集三人以上下手實施強暴罪，
處有期徒刑肆月，如易科罰金，以新臺幣壹仟元折算壹日。緩刑
貳年。
    犯罪事實及理由
一、被告己○○、戊○○、甲○○、丙○○、庚○○所犯非死刑、無期徒刑
    、最輕本刑為3年以上有期徒刑之罪或高等法院管轄第一審
    案件，其等於準備程序進行中，先就被訴事實為有罪之陳述
    ，經告知簡式審判程序之旨，並聽取當事人、辯護人之意見
    後，本院裁定進行簡式審判程序，又依刑事訴訟法第273條
    之2規定，簡式審判程序之證據調查，不受同法第159條第1
    項、第161條之2、第161條之3、第163條之1及第164條至第1
    70條規定之限制。再依同法第310條之2準用同法第454條之
    規定，判決書得以簡略方式為之，合先敘明。
二、本案犯罪事實及證據，除更正、補充以下部分外，餘均引用
    檢察官起訴書之記載（如附件）：
　㈠犯罪事實部分：將起訴書第2頁第2行所載「向乙○○表明：渠
    等係刑事警察云云，騙乙○○步出上址大門」補充為「向乙○○
    表明：渠等係刑事警察，並向乙○○稱『你涉及毒品案件』云云
    ，騙乙○○步出上址大門，而僭行公務員職權」。
　㈡證據部分：補充「被告於本院準備程序及審理時之自白」。
　㈢應適用法條部分：將起訴書第4頁第1至7行所載「核被告己○○
    …請從一重罪處斷」補充為「核被告己○○、戊○○、甲○○、丙○○、庚○○所為，均係犯刑法第150條第1項後段、同條第2項第
    1款攜帶凶器在公共場所聚集三人以上下手實施強暴罪、第1
    58條僭行公務員職權罪、第159條公然冒用公務員服飾罪、
    第277條第1項傷害罪、第302條第1項剝奪他人行動自由罪。
    被告以一行為觸犯上開罪名，為想像競合犯，應依刑法第55
    條規定，從一重罪論處」。
三、論罪科刑
　㈠核被告所為，均係犯刑法第150條第1項後段、同條第2項第1
    款攜帶凶器在公共場所聚集三人以上下手實施強暴罪、第15
    8條僭行公務員職權罪、第159條公然冒用公務員服飾罪、第
    277條第1項傷害罪、第302條第1項剝奪他人行動自由罪。被
    告係以一行為觸犯數罪名，均應依刑法第55條之規定，從一
    重論以刑法第150條第1項後段、第2項第1款之攜帶凶器在公
    共場所聚集三人以上下手實施強暴罪。被告就上開犯行間具
    有犯意聯絡與行為分擔，應論以共同正犯。
　㈡本件尚無依刑法第150條第2項規定加重其刑之必要
　　按犯刑法第150條第1項之在公共場所聚集三人以上實施強暴
    、脅迫罪，而有下列情形之一者，得加重其刑至二分之一：
    意圖供行使之用而攜帶兇器或其他危險物品犯之，刑法第15
    0條第2項第1款定有明文。上開得加重條件，屬於相對加重
    條件，並非絕對應加重條件，是以，法院應依個案具體情狀
    ，考量當時客觀環境、犯罪情節及危險影響程度、被告涉案
    程度等事項，綜合權衡考量是否有加重其刑之必要性。從而
    ，被告本案所犯雖有不當，惟被告犯罪後均坦認犯行，且因
    被告均已履行與告訴人之和解條件，故均已獲得告訴人乙○○
    原諒，告訴人於本院準備程序表示：請求從輕量刑，希望不
    要依刑法第150條第2項第1款加重其刑，同意給予被告緩刑
    機會等語（見本院卷二第12、205頁），再參酌全案情節及
    被告行為對社會秩序所生危害之程度、刑法第150條第1項前
    段之最低刑度等情，認未加重前之法定刑應足以評價其等之
    犯行，是本件尚無依刑法第150條第2項規定加重其刑之必要
    。
　㈢被告符合刑法第62條前段自首減輕其刑之規定　
　　按對於未發覺之罪自首而受裁判者，得減輕其刑，刑法第62
    條前段定有明文。查本案被告均係自行到案說明，於被告主
    動到案前，警員均不知本案涉嫌人身分，有花蓮縣警察局吉
    安分局仁里派出所職務報告附卷可稽（見109年度偵字第534
    1號卷第45頁），是被告於偵查機關未發現其犯行前即主動
    自首，均符合自首之規定，應依刑法第62條前段規定減輕其
    刑。
　㈣爰審酌被告僅因細故，即以冒充刑警、僭行公務員職權及強
    暴方式將告訴人帶至公墓，過程中有傷害及剝奪告訴人行動
    自由之情形，影響社會秩序安寧，其等所為應值非難；復考
    量被告所持兇器、行為態樣之危險程度、參與之情節與地位
    暨被告均坦承犯行之犯後態度，且因被告均已履行與告訴人
    之和解條件，故已獲得告訴人原諒，告訴人於本院準備程序
    時表示：我原諒本案所有被告，請求從輕量刑並給予緩刑之
    機會（見本院卷二第12、205頁）；兼衡被告己○○自陳國中
    肄業，未婚，無子女，無須扶養家人，入監前業工，收入約
    新臺幣（下同）2至3萬元暨其前因犯不能安全駕駛動力交通
    工具罪經法院判處有期徒刑2月、2月確定，於民國109年3月
    5日徒刑執行完畢之素行；被告戊○○自陳大學肄業，未婚，
    無子女，無須扶養家人，工作為直排輪教練，收入約3萬餘
    元；被告甲○○自陳高中肄業，離婚，需扶養女兒、父親，工
    作為服務生，月收入約4萬餘元；被告丙○○自陳高中畢業，
    已婚，需扶養父母、配偶及未滿1歲子女，業工，收入不固
    定，月收入約2至3萬元；被告庚○○自陳高中肄業，離婚，需
    扶養3名未成年子女，工作為飯店櫃台，月收入約2至3萬元
    等一切情狀（見本院卷二第30、214頁），分別量處如主文
    所示之刑，並依刑法第41條第1項前段規定均諭知易科罰金
    之折算標準。
　㈤緩刑之宣告　
　⒈被告戊○○、丙○○、庚○○未曾因故意犯罪受有期徒刑以上刑之
    宣告，有臺灣高等法院被告前案紀錄表存卷可憑。被告戊○○
    、丙○○、庚○○均係因一時失慮而犯本案，其等年紀尚輕，有
    正當工作，又均已履行與告訴人之和解條件而均獲得告訴人
    原諒，告訴人亦請求本院給予被告緩刑之機會（見本院卷二
    第12頁），業如前述，被告經此刑之宣告之教訓，當知所警
    惕，而無再犯之虞，而上開宣告刑如予執行，將對被告戊○○
    、丙○○、庚○○之生活及經濟造成重大影響，本院綜核各情，
    認對被告戊○○、丙○○、庚○○所宣告之刑以暫不執行為適當，
    爰就被告戊○○、丙○○、庚○○均依刑法第74條第1項第1款規定
    宣告緩刑2年，以啟自新。
　⒉至被告甲○○雖前未因故意犯罪受有期徒刑以上刑之宣告，且
    已履行與告訴人之和解條件而獲得告訴人之原諒，惟因其另
    涉犯2件妨害秩序案件於本院及臺灣新北地方法院審理中，
    亦有涉犯詐欺案件於臺灣士林地方法院審理中，有臺灣高等
    法院被告前案紀錄表附卷可參，認不宜給予被告甲○○緩刑宣
    告，併予指明。   
四、沒收部分
  ㈠扣案之辣椒水1罐為被告己○○所有，且其自承係供本案犯罪所
    用之物（見本院卷二第12頁、警卷第283頁）；扣案之刑警
    背心1件為被告甲○○所有，且其自承係供本案犯罪所用之物
    （見本院卷二第204頁、警卷第293頁)，上開物品均應依刑
    法第38條第2項規定，分別於被告己○○、甲○○所犯罪刑項下
    宣告沒收。
　㈡至扣案之鋁棒、木棍各1支雖係供被告本案犯罪所用，然被告
    均否認為其等所有，爰不予宣告沒收。未扣案之刑警背心1
    件，雖係供本案犯罪所用，然審酌該物品不具刑法上重要性
    ，又本案其餘扣案物品均與本案犯行無關，均不予宣告沒收
    。　
據上論斷，應依刑事訴訟法第273條之1第1項、第299條第1項前
段、第310條之2、第454條第2項，判決如主文。
本案經檢察官丁○○提起公訴，檢察官蕭百麟、黃曉玲到庭執行職
務。
中　　華　　民　　國　　111 　年　　12　　月　　8 　　日
　　　　　　　　　刑事第五庭  法　官  　施孟弦
以上正本證明與原本無異。
如不服本判決應於收受送達後20日內向本院提出上訴書狀，並應
敘述具體理由。其未敘述上訴理由者，應於上訴期間屆滿後20日
內向本院補提理由書(均須按他造當事人之人數附繕本)「切勿逕
送上級法院」。告訴人或被害人如對於本判決不服者，應具備理
由請求檢察官上訴，其上訴期間之計算係以檢察官收受判決正本
之日期為準。
辯護人依據刑事訴訟法第346條、公設辯護人條例第17條及律師
法第32 條第2項、第36條等規定之意旨，尚負有提供法律知識、
協助被告之義務（含得為被告之利益提起上訴，但不得與被告明
示之意思相反）。
因疫情而遲誤不變期間，得向法院聲請回復原狀。
中　　華　　民　　國　　111 　年　　12　　月　　12　　日

                              書記官    張瑋庭
附錄本案論罪科刑法條全文：
刑法第150條
在公共場所或公眾得出入之場所聚集三人以上，施強暴脅迫者，
在場助勢之人，處一年以下有期徒刑、拘役或十萬元以下罰金；
首謀及下手實施者，處六月以上五年以下有期徒刑。
犯前項之罪，而有下列情形之一者，得加重其刑至二分之一：
一、意圖供行使之用而攜帶兇器或其他危險物品犯之。
二、因而致生公眾或交通往來之危險。
刑法第158條
冒充公務員而行使其職權者，處三年以下有期徒刑、拘役或一萬
五千元以下罰金。
冒充外國公務員而行使其職權者，亦同。
刑法第159條
公然冒用公務員服飾、徽章或官銜者，處一萬五千元以下罰金。
刑法第277條
傷害人之身體或健康者，處五年以下有期徒刑、拘役或五十萬元
以下罰金。
犯前項之罪，因而致人於死者，處無期徒刑或七年以上有期徒刑
；致重傷者，處三年以上十年以下有期徒刑。
刑法第302條
私行拘禁或以其他非法方法，剝奪人之行動自由者，處五年以下
有期徒刑、拘役或九千元以下罰金。
因而致人於死者，處無期徒刑或七年以上有期徒刑；致重傷者，
處三年以上十年以下有期徒刑。
第一項之未遂犯罰之。